【裁判字號】    99,交易,137
【裁判日期】    990531
【裁判案由】    過失傷害
【裁判全文】
臺灣嘉義地方法院刑事判決             99年度交易字第137號
公  訴  人  臺灣嘉義地方法院檢察署檢察官
被      告  乙○○
上列被告因過失傷害案件，經檢察官提起公訴（九十九年度偵字
第二二一三號），本院判決如下：
    主  文
乙○○因過失傷害人，處有期徒刑參月，如易科罰金以新臺幣壹
仟元折算壹日。
    事  實
一、乙○○於民國九十八年十月二十三日下午四時四十五分前某
    時，駕駛牌照號碼五二七○－ＲＵ號自用小客車，在嘉義市
    ○區○○路與新生路交岔路口西側之民族路西向車道外停車
    格內順向停車。嗣同日下午四時四十五分許，其開啟駕駛座
    車門欲進入車內之際，本應注意汽車停車開啟車門時，應注
    意其他車輛，並讓其先行之規定，且依當時晴天日間自然光
    線、柏油路面乾燥無缺陷、無障礙物視距良好等狀況，並無
    不能注意之情事，竟疏於注意禮讓行經車輛，貿然開啟車門
    。適有陳酩孔騎乘牌照號碼ＨＢＲ－八七七號普通重型機車
    搭載甲○○穿越上開交岔路口，並沿嘉義市○○路由東往西
    方向經過該自用小客車左側，乙○○所開啟之車門遂撞及機
    車右側煞車把手、甲○○之右足，致陳酩孔、甲○○人車倒
    地，陳酩孔受有腳部擦傷之傷害（未據告訴），甲○○受有
    右足第一及第二掌骨開放性骨折，右側臉部撕裂傷等傷害。
    乙○○於車禍事故發生後，在有偵查犯罪職權之公務員或機
    關查知犯人前，即向到場處理之嘉義市政府警察局交通警察
    隊警員陳明坦承肇事，自首接受裁判。
二、案經甲○○訴由嘉義市政府警察局第二分局報告臺灣嘉義地
    方法院檢察署檢察官偵查起訴。
    理  由
一、按刑事訴訟法第一百五十九條第一項規定：「被告以外之人
    於審判外之言詞或書面陳述，除法律有規定者外，不得作為
    證據。」第一百五十九條之五規定：「被告以外之人於審判
    外之陳述，雖不符前四條之規定，而經當事人於審判程序同
    意作為證據，法院審酌該言詞陳述或書面陳述作成時之情況
    ，認為適當者，亦得為證據。當事人、代理人或辯護人於法
    院調查證據時，知有第一百五十九條第一項不得為證據之情
    形，而未於言詞辯論終結前聲明異議者，視為有前項之同意
    。」本件被告乙○○未於言詞辯論終結前對於卷附之警詢調
    查筆錄、警詢談話紀錄表、診斷證明書、自首情形紀錄表、
    道路交通事故現場圖、道路交通事故調查報告表、前案紀錄
    等傳聞證據之證據能力有所異議。本院審酌被告於本院審理
    時已坦承全部犯行，上開傳聞證據多係公務員職務上或從事
    業務之人業務上所製作之紀錄或證明文書，復查無顯不可信
    之情況，予以採納之，無礙被告程序上之彈劾詰問權利，認
    該等傳聞證據合於刑事訴訟法第一百五十九條之五等規定，
    具備證據能力，此合先敘明。
二、訊據被告乙○○對於事實欄所記載之犯罪事實坦承不諱（本
    院卷第十六頁至第十八頁審判筆錄），核與其警詢及偵查中
    自白相符（警卷第一頁及其反面調查筆錄、第四頁談話紀錄
    表），復經告訴人甲○○指訴纂詳，且為證人即騎車搭載告
    訴人之陳酩孔於警詢時供述明確（警卷第六頁談話紀錄表）
    ，並有道路交通事故現場圖、道路交通事故調查報告表、交
    通事故現場照片可資佐證（警卷第十頁至第二十一頁）。而
    告訴人因本件車禍受有如事實欄所記載之傷害，則有財團法
    人天主教聖馬爾定醫院九十八年十月二十三日診斷證明書、
    中國醫藥大學北港附設醫院九十八年十二月八日診斷證明書
    （警卷第七頁、第八頁）。
三、按道路交通安全規則第一百十二條第三項規定：「汽車臨時
    停車或停車，開啟或關閉車門時，應注意行人、其他車輛，
    並讓其先行。」被告停車開啟車門時本應注意遵守上開規定
    ，以維道路交通安全，且依車禍當時晴天日間自然光線、柏
    油路面乾燥無缺陷、無障礙物視距良好等狀況，有前揭道路
    交通事故調查報告表可稽，並無不能注意之情事。被告於應
    注意且能夠注意之情形下，竟疏於注意禮讓行經車輛，貿然
    開啟車門，撞及告訴人所乘坐之機車，肇致本件車禍，其有
    過失甚為灼然。而告訴人乘坐之機車係沿車道順向行駛，對
    於路旁停放車輛突如其來車門開啟之障礙，猝不及防，應無
    過失可言。而告訴人因本件車禍受有傷害，已如前述，是被
    告之過失行為與告訴人之傷害結果間顯具有因果關係。事證
    明確，被告自白與事實相符，其犯行堪以認定。
四、核被告所為，係犯刑法第二百八十四條第一項前段之過失傷
    害罪。被告於車禍事故發生後，在有偵查犯罪職權之公務員
    或機關查知犯人前，即向到場處理之嘉義市政府警察局交通
    警察隊警員陳明坦承肇事，有嘉義市○○○○○道路交通事
    故肇事人自首情形紀錄表在卷可考（警卷第九頁），其自首
    接受裁判，應依刑法第六十二條前段減輕其刑。爰依被告之
    陳述（本院卷第十八頁審判筆錄），臺灣嘉義地方法院檢察
    署刑案資料查註紀錄表、臺灣高等法院被告前案紀錄表之記
    載（偵查前案卷宗，本院卷第四頁），審酌被告停車貿然開
    啟車門之違反注意義務程度；犯罪時未受刺激；就本件車禍
    應負全部過失責任，告訴人則無過失；未婚，無子女，父母
    健在，家中有三位姐姐，現為南科派遣員工之生活狀況；高
    職畢業之智識程度；與告訴人素不相識；未有任何前案，品
    行良好；事後坦承犯行，惟仍未與告訴人達成和解賠償損害
    等犯罪一切情狀，量處如主文所示之刑，並諭知易科罰金之
    折算標準。
據上論結，應依刑事訴訟法第二百九十九條第一項前段，刑法第
二百八十四條第一項前段、第六十二條前段、第四十一項第一項
前段，刑法施行法第一條之一第一項、第二項前段，判決如主文
。
本案經檢察官王振名到庭執行職務。
中    華    民    國    99    年    5     月    31    日
                  交通法庭  法  官  張道周
以上正本證明與原本無異。
如不服本判決應於收受判決後10日內向本院提出上訴書狀，並應
敘述具體理由；其未敘述上訴理由者，應於上訴期間屆滿後20日
內向本院補提理由書（均須按他造當事人之人數附繕本）「切勿
逕送上級法院」。告訴人或被害人如對於本判決不服者，應具備
理由請求檢察官上訴，其上訴期間之計算係以檢察官收受判決正
本之日期為準。
中    華    民    國    99    年    5     月    31    日
                            書記官  張菀純
附錄本判決論罪全文
刑法第二百八十四條第一項前段
因過失傷害人者，處六月以下有期徒刑、拘役或五百元以下罰金
。

司法院資訊處製作；財團法人民間司法改革基金會備份。
